臺灣高等法院刑事判決
110年度上易字第1878號
上  訴  人  
即  被  告  蔡傳成



選任辯護人  周金城律師
            許玉娟律師
上列上訴人因違反性騷擾防治法案件，不服臺灣臺北地方法院10
9年度易字第1230號，中華民國110年10月12日第一審判決（起訴
案號：臺灣臺北地方檢察署109年度偵字第27848號），提起上訴
，本院判決如下：
    主  文
原判決撤銷。
乙○○犯性騷擾防治法第二十五條第一項之罪，處拘役伍拾日，如
易科罰金，以新臺幣壹仟元折算壹日。
    事  實
一、乙○○係址設臺北市中山區某傷骨科（地址及店名均詳卷）之
    整復推拿師傅，於民國109年9月16日上午10時40分許，在上
    址傷骨科之整復間內，為客人代號AW000-H109435號成年女
    子（真實姓名年籍詳卷，下稱A女）進行推拿整復服務時，
    竟意圖性騷擾，乘A女不及抗拒，趁機伸手碰觸A女胸部（已
    觸及乳房），以此方式對A女為性騷擾得逞。
二、案經A女訴由臺北市政府警察局中山分局報請臺灣臺北地方
    檢察署檢察官偵查起訴。　
    理  由
壹、證據能力：
    按被告以外之人於審判外之陳述，雖不符刑事訴訟法第159
    條之1至第159條之4之規定，而經當事人於審判程序同意作
    為證據，法院審酌該言詞陳述或書面陳述作成時之情況，認
    為適當者，亦得為證據。又當事人、代理人或辯護人於法院
    調查證據時，知有第159條第1項不得為證據之情形，而未於
    言詞辯論終結前聲明異議者，視為有前項之同意，同法第15
    9條之5亦有明定。查本件檢察官、上訴人即被告乙○○（下稱
    被告）就本判決下列所引被告以外之人於審判外陳述之證據
    能力均未予爭執，且迄至言詞辯論終結，均未聲明異議，本
    院審酌該些供述證據作成時，核無違法取證或其他瑕疵，認
    為以之作為本案之證據屬適當，自有證據能力（至於辯護人
    雖主張告訴人A女之警詢、未經具結之偵訊筆錄無證據能力
    ，見本院卷第81頁，然上開資料並未經本院引為不利被告認
    定之證據，自不贅論證據能力之有無）。其餘資以認定被告
    犯罪事實之非供述證據，均查無違反法定程序取得之情形，
    依刑事訴訟法第158條之4反面規定，亦具證據能力。
貳、實體方面：
一、認定事實之證據及理由：
　　訊據被告固不否認有於前揭時間及地點，為告訴人進行推拿
    整復服務之事實（見原審卷第52至53頁），惟矢口否認有何
    性騷擾犯行，辯稱：當天告訴人說胸部腫脹，所以我用大拇
    指按告訴人的右邊鎖骨旁的大胸肌部位云云。辯護人則辯稱
    ：告訴人於警詢、偵查中之供述，諸多矛盾且與事實、論理
    法則不符；告訴人之馬偕醫院精神科就診病歷、證人即告訴
    人配偶甲○○、友人張婕羽及李昌諭之證言皆無法佐證或擔保
    告訴人指述之真實性等語。經查：
　㈠被告係上址傷骨科之整復推拿師傅，並在109年9月16日上午1
    0時40分許，在整復間內，為告訴人進行推拿整復服務之事
    實，業據被告於警詢、偵查、原審審理時供承在卷（見偵字
    公開卷第12至13、87至88頁；原審卷第52至53頁），核與告
    訴人於偵查及原審審理時具結證述內容大致相符（見偵字不
    公開卷第183至184頁；原審卷第215至231頁），且有告訴人
    手繪之現場圖1紙、現場照片2張、客戶預約資料1份附卷可
    稽（見偵字公開卷第37頁，不公開卷第109至153、165頁）
    ，堪可認定。
　㈡被告在上開推拿整復服務過程中，確有伸手碰觸告訴人胸部
    ，並觸及告訴人乳房之行為，有下列證據可茲證明：　
　⒈告訴人於偵查中證稱：109年9月16日上午，我到上址傷骨科
    進行推拿整復，我坐在椅子上準備按摩肩頸時，被告從我後
    方伸出右手到我身體前面，抓我右邊乳房1下，我就徒手拍
    打對方觸摸我的那隻手，並告誡他這個行為非常不禮貌等語
    （見偵字不公開卷第183至184頁）；於原審審理時具結證述
    ：案發當日我去上址傷骨科進行例行性的推拿整復，我進到
    整復間時，被告說我最近胸部好像有變大，我表示是因為懷
    孕的關係，被告就告訴我一些懷孕的禁忌，例如不要用剪刀
    、不要掃地等等的，但是被告提到胸部變大的話題時，我覺
    得那不關他的事，因此沒有和他多聊，只有跟他說因為懷孕
    的關係，本來就會變大，一開始被告讓我先躺著按摩，後來
    他讓我坐到椅子上，並幫我按摩肩頸，當時我覺得很奇怪，
    因為他有提到孕婦不宜按摩肩頸，後來他突然用右手掌覆蓋
    在我乳房的位置，我就用左手去拍打被告的手，跟他說「我
    覺得這樣很沒禮貌」，但他回覆我說「真的有變大耶」，當
    時我覺得既生氣又害怕，情緒很亂，第一個想法是想要先遠
    離那邊，但被告例行性的要跟我約下一次的時間，所以我就
    預約了下一次，後來我就沒有再去上址傷骨科了，當天晚上
    我要入睡時，情緒崩潰哭出來，後來覺得不行，因為這真的
    影響我情緖有點多，我在隔天早上有跟父母說，兩天後即同
    年9月18日我與李昌諭、張婕羽開會結束，也有和他們提到
    遭被告性騷擾的事情，之後才決定要去提告等語（見原審卷
    第216至217、219、230頁），足見告訴人對案發時間在上址
    整復間內，遭被告刻意騷擾而碰觸胸部（已觸及乳房）等情
    ，於偵查及原審審理時均堅指不移。　
　⒉至告訴人就被告究有無抓、捏其胸部乙節，於偵查中證述：
    被告站在我後面要幫我按摩肩頸時，從我後方伸出右手到我
    身體前面，抓我右邊乳房1下，我就徒手拍打對方觸摸我的
    那隻手，並告誡他這個行為非常不禮貌等語（見偵字不公開
    卷第183至184頁）；而於原審審理時先證稱：被告突然用右
    手直接抓我右邊的胸部，我就用手拍打被告的手，跟他說「
    我覺得這樣很沒禮貌」等語，嗣改稱：被告將我的肩頸按一
    按之後就突然用右手掌捏了一下我右邊的乳房，就是整支手
    掌覆蓋在我胸部凸起的部位，我現在不記得被告當時有沒有
    抓或捏的動作，我想不起來被告當天是將手掌放在我胸部上
    ，還是用手掌抓我的胸部等語（見原審卷第217、230頁），
    固略有不一。惟告訴人就被告進行推拿整復期間，伸手觸碰
    其胸部，並觸及乳房乙節，始終一致。而告訴人當時突遭此
    性騷擾，在被告動手前，因告訴人並未預防，自未注意被告
    之動作，及至被告為性騷擾時，則難免驚恐，故自無法苛責
    其能就細節部分詳細觀察，並回想被告究僅係將手掌放於其
    胸部上，抑或有抓捏之動作。參以告訴人於原審審理時亦證
    述：我想不起來案發當日被告是將手掌放在我胸部上，還是
    用手掌抓我的胸部，請以最接近案發時的筆錄為主（即警詢
    時所稱「用5支手指放在告訴人胸部上1秒鐘」）等語甚明（
    見原審卷第230頁），是應認被告之犯罪手段乃是「將手掌
    放在告訴人胸部上」之觸碰行為，而難認有何抓、捏告訴人
    胸部之舉。
　⒊另告訴人案發後雖未立即離去，且預約下次推拿時間，亦未
    立即就醫。惟各人因成長背景、人格、個性之不同，於遭性
    騷擾後之反應及處理方式因人而異，選擇暫時隱忍再另覓途
    徑救濟者亦所在多有，亦不能以告訴人未立即離去及就醫，
    或未大聲呼救，率認其指訴有所不實，更無從以此反面推論
    其並未遭到性騷擾，併予說明。
　㈢告訴人之證述有以下證據可茲補強其可信性：
　　被害人證述是否可信且無瑕疵，可探究案發後或查獲後，與
    被害人接觸之相關人員，渠等證詞內容或係聽聞被害人陳述
    ，然亦同時存在渠等與被害人接觸互動之對話及感受，此部
    分即屬本於個人之經歷或經驗，所為證詞可做作為補強被害
    人證述之證據。本案有以下證據足資補強告訴人證述之可信
    性：
　⒈告訴人於案發後，有將前揭遭被告性騷擾一事告知配偶甲○○
    、友人張婕羽及李昌諭等情，業據證人甲○○於偵查及原審審
    理時均具結證稱：告訴人遭被告性騷擾的當天晚上，我與她
    躺在床上準備睡覺時，她突然跟我說被告對她性騷擾，然後
    開始哭泣，她平常與我聊天或談話的過程，不會無緣無故的
    哭泣，而且她平常哭泣一定是對我生氣，但案發當天她是受
    到委屈的哭泣等語（見偵字不公開卷第186頁；原審卷第232
    頁、第237頁）；證人張婕羽於原審審理時具結證述：我與
    告訴人是課程與生意上的合作夥伴，在109年9月中旬的某日
    下午，她在與我及李昌諭聊天的過程中，提到去按摩時突然
    被抓胸部的事情，當時她的反應是比較偏低沈、沮喪、難過
    ，過了一陣子之後，我與告訴人有討論到後續想要處理這件
    事情，當時告訴人的情緖比第一次提到時更加低沈及傷心，
    她這樣的情緖反應持續約半年的時間等語（見原審卷第239
    至241頁）；證人李昌諭於原審審理時具結證稱：告訴人曾
    跟我提到她前幾天去固定的按摩師那邊按摩時，被襲胸的事
    ，她在講述的過程中，有點不滿、生氣、無助及不知所措的
    情緒反應等語（見原審卷第242頁）明確，可見告訴人於案
    發當日晚間即向其配偶甲○○哭訴遭被告性騷擾，復於案發後
    向友人張婕羽、李昌諭提及本案性騷擾被害情節時，呈沮喪
    、難過、生氣、無助等情緖反應等節。又有無遭受性騷擾乙
    事關乎女子名譽，倘非確有其事，衡情告訴人當不至虛構自
    身遭性騷擾之情節，自毀清譽，而向自己的配偶及友人陳述
    上情，並於陳述時出現哭泣、情緒低落、沮喪、無助、生氣
    等等自然情緒反應。　 
　⒉告訴人於本案案後，因情緒低落、呼吸急促等情，而於109年
    12月4日前往台灣基督長老教會馬偕醫療財團法人馬偕紀念
    醫院（下稱馬偕醫院）精神科就診，經診斷有疑似急性壓力
    反應，並由醫師開立藥物改善心悸症狀等節，有該醫院110
    年3月22日馬院醫精字第1100001543號函檢附病歷影本1紙在
    卷可參（見原審卷第101至103頁）。而告訴人於案發後近3
    個月始前往精神科就診之緣由，業據其於原審審理時證述：
    我認為人類都有自我修復的能力，一開始我想要讓自己的情
    緒可以自然排解，但後來我決定對被告提告，因此我必須要
    重複不斷接受審問，會一直想起當天同一件事情，所以我的
    情緒就沒有辦法排解，會不斷的想起案發當天的事，而且案
    發後我有去報案，後來我與我先生甲○○去看電影的路上經過
    那個警察局時，甲○○發現我的身體會一直發抖，另外上址傷
    骨科離我住處非常近，我完全不敢經過該傷骨科所在的那條
    路，因此甲○○才建議我去看精神科等語明確（見原審卷第22
    0、228頁），核與證人甲○○於原審審理時證稱：本案案發後
    ，我與告訴人常常去長春路的國賓戲院看電影，會經過報案
    的長春路派出所，告訴人就會有情緒波動，而且上址傷骨科
    離我們家很近，我們去家樂福採買時會經過那個路口，她就
    會突然不想講話、情緒低落、呼吸急促說不上話，所以我們
    才決定去馬偕醫院精神科就診等語（見原審卷第233至234頁
    ）大致相符。參以證人張婕羽於原審審理時證述：在我與告
    訴人相處的過程中，我察覺到她有低沈、沮喪的情緒反應大
    概有持續到半年的時間等語（見原審卷第241頁）。顯見告
    訴人確係案發後經過性騷擾事件相關地點時，仍有情緒低落
    、呼吸急促等症狀，始決定前往醫院就診，並經醫生診斷為
    疑似急性壓力反應。
　⒊又馬偕醫院病歷上固記載告訴人主訴曾在「109年10月中旬」
    被整骨診所按摩師性騷擾等內容（見原審卷第103頁），而
    與其於偵查及原審審理時證述之時間「109年9月16日」迥異
    ；惟審酌告訴人於本案案發後2日即前往臺北市政府警察局
    中山分局長春路派出所報案，且於同年9月中旬即將上情告
    知張婕羽、李昌諭等人，復於偵查及原審審理中對於被告伸
    手碰觸其胸部，並觸及乳房之基本事實，前後所述均一致，
    自難僅因此上開病歷所載內容，逕認告訴人證述內容悉無足
    採。　　
  ⒋告訴人雖未再就上開病症回診（見本院卷第109頁之精神科就
    診紀錄），然經告訴人於原審審理時證稱：因為我吃了醫生
    開的藥，覺得有好很多，可以入睡，所以就沒有再回診等語
    （見原審卷第228頁），另證人甲○○於原審審理時證述：告
    訴人去馬偕看診拿藥品回來後，至少吃了一個星期，就比較
    沒有症狀，情況有好轉，沒有再惡化，我們就沒有再回診了
    ，而且後來因為疫情的關係，我與告訴人無法去電影院，比
    較少出門，也不會經過長春路派出所，而且我會刻意避開事
    件相關的地點，所以她的情況有好轉等語（見原審卷234頁
    ），可見告訴人係因服用藥物後情況好轉，且刻意避免經過
    事件相關地點，致其情緒好轉，始未再行前往就醫。且是否
    繼續前往精神科就診，本有諸多考量，或因告訴人事逢懷孕
    期間，避免服用藥物傷及胎兒；況告訴人遭被告性騷擾後旋
    於案發當日晚間向甲○○哭訴，復於案發後數週提及本案性騷
    擾被害情節時，呈沮喪、難過、生氣、無助等情緖反應，且
    該等情緒反應持續近半年等節，均如前述，從而，尚難僅憑
    告訴人未回診一情，遽認其未因被告本案性騷擾行為而有前
    揭情緒低落、沮喪、難過、生氣、無助等情緒反應。 
  ⒌綜上可知，告訴人因遭被告性騷擾造成其心理上影響，而呈
    情緒低落、呼吸急促、沮喪、無助、生氣等反應，若被告未
    對告訴人為上開性騷擾行為，則告訴人當不致無端出現上開
    沮喪、憤怒反應。參以告訴人陳述本案案發經過及面對被告
    之否認辯解，其態度反應始終如一，亦足以佐證告訴人上開
    指證為真實可採，足資為上開被告犯行之補強證明。
  ⒍至辯護人雖以：證人甲○○、張婕羽、李昌諭並未親見告訴人
    遭被告性騷擾之過程，其證詞僅為傳聞證據不得為被告不利
    之證據云云。惟證人甲○○、張婕羽、李昌諭雖未全程見聞告
    訴人遭被告性騷擾之過程，其證言固不能直接證明告訴人遭
    被告性騷擾，然有關其等案發後與告訴人相處之情況，及告
    訴人告知本案發生經過之時間、神情、反應等，均係證人甲
    ○○、張婕羽、李昌諭親身體驗，自得以做為告訴人指訴之佐
    證，辯護人此部分所辯，尚無可採。 
　㈣被告具性騷擾之意圖：
　  告訴人因前往上址傷骨科進行推拿整復，因而結識被告，其
    等間並無特殊情誼乙節，業據被告及告訴人證述綦詳（見偵
    字公開卷第12頁；原審卷第216頁）。而女性之胸部，並非
    我國一般正常禮儀下所得任意撫摸或觸碰之身體部位，參以
    證人即上址傷骨科推拿師傅、被告之兄曾傳茂於原審審理時
    具結證述：不管有無懷孕都不能推拿胸口的部位，因為會被
    人說性騷擾，鎖骨也要問客人之後才可以按，客人不同意就
    不能按等語（見原審卷第251頁），且由被告於本院審理中
    提出之中國傳統民俗調理協會110年10月28日（110）中武總
    忠字第012號函所示之「合理調理部位」前胸位置僅得於「
    鎖骨至胸大肌的上方」（見本院卷第191、197頁），益徵推
    拿師傅平日不得隨意推拿客人胸大肌部位，遑論胸部乳房。
    另依告訴人於原審審理時證稱：被告性騷擾後，我覺得生氣
    、身心混亂、害怕等語（見原審卷第227頁），顯見被告之
    行為，已使告訴人感到不舒服，足見被告已破壞告訴人所享
    有關於性、性別等與性有關之寧靜、不受干擾之平和狀態，
    應堪認定。是以，被告在上址傷骨科整復間內，伸手碰觸告
    訴人胸部（已觸及乳房），顯已超出推拿整復範圍，而具有
    性騷擾之意圖甚明。　
　㈤被告及其辯護人其餘辯解不可採之理由：
　⒈被告雖於原審審理時辯稱：案發當日告訴人說胸部腫脹，所
    以我是用大拇指按告訴人右邊鎖骨旁大胸肌的位置云云（見
    原審卷第53頁）。惟告訴人於偵查中明確證稱：我胸部從懷
    孕到現在都沒有腫脹、疼痛過，我也沒跟被告反應過我有腫
    脹、疼痛，他說的都不實在等語（見偵字不公開卷第183至1
    84頁），復於原審審理時證述：我到整復間時，被告說我最
    近胸部好像有變大，我表示是因為懷孕的關係；被告提到胸
    部變大的話題時，我覺得那不關他的事，因此沒有和他多聊
    ，只有跟他說因為懷孕的關係，本來就會變大等語（見原審
    卷第216頁），是被告辯稱係告訴人主動提及胸部腫脹一節
    ，尚難遽採。況被告於警詢時自承當時曾對告訴人說「你在
    懷孕期胸部會變大」等語（見偵字公開卷第13頁），而告訴
    人身為女性，於案發時又正處於懷孕狀態，對於一般女性於
    懷孕時胸部可能產生之生理變化，當較身為男性之被告更為
    知悉，殊難想像其有主動向被告表示「胸部變大」之可能及
    必要，是告訴人於原審審理時所述上情，應屬可採，被告於
    為告訴人整復時，竟無端先向告訴人提及「胸部變大」之話
    題，益徵告訴人指證於當日遭被告碰觸胸部一節，並非虛捏
    。參以告訴人於原審審理時證稱：被告按到我的胸部前，大
    概是按到頸椎、支氣管、頸椎至鎖骨後方的位置，當時我是
    坐著被按的，所以會同時被碰到背面與正面，而案發日被告
    是以手包覆我的整個乳房，與他平常幫我推拿的胸大肌位置
    是完全不同的位置，被告之前按的胸大肌是比較接近腋下的
    位置（即原審卷第161頁之當庭以藍色原子筆繪製之胸大肌
    位置）（見原審卷第221至222、225頁），可見告訴人明確
    知悉被告推拿時之胸大肌位置，且可區分胸大肌與胸部乳房
    之不同。參以被告於原審審理時以書面陳述：胸大肌位置指
    鎖骨下方約莫以手擺橫1至3指之範圍等語（見原審卷第150
    頁），顯非屬胸部乳房範圍，足認告訴人並無誤認案發當日
    被告碰觸部位之可能。
　⒉又案發時被告與告訴人所在位置與客廳看電視之曾傳茂位置
    距離約150公分一情，固有被告所提現場照片1張在卷可徵（
    見原審卷第173頁）。辯護人雖辯稱：該等距離接近，如果
    有告訴人指述之性騷擾事件，曾傳茂應無全然不知之可能云
    云（見原審卷第158頁）。惟證人曾傳茂於原審審理時證稱
    ：案發當日告訴人來的時候，我在裡面房間幫別的客人推拿
    ，她進來時我有稍微看一下，後來我先做完推拿，就到客廳
    的椅子上看電視，期間我並不會回頭看被告整復間內的情況
    ，後來告訴人結束推拿後，我有聽到被告有與她約定下次推
    拿的時間，但我沒有聽詳細的日期，也沒有聽到告訴人的聲
    音，而且平常被告在他的整復間內和其他推拿的客人聊天時
    ，我在外面客廳看電視時，也不會聽到聲音，也不會去注意
    他的整復間內的情形等語（見原審卷第247至249、252、255
    頁），可見以曾傳茂在客廳觀看電視之距離並非必然可聽聞
    被告在整復間內所有談話內容及聲響。況告訴人於原審審理
    時證述：案發時我拍打被告的手，並說被告很沒禮貌的音量
    沒有很大聲等語（見原審卷第219頁），則曾傳茂於案發當
    日未聽聞告訴人上開拍打及斥責聲，尚屬合理。　
　⒊又被告一度辯稱：告訴人係案發當日經被告提及保健食品無
    法抵付推拿費用而挾怨報復云云（見原審卷第73至75頁）。
    然被告於案發當日是否曾向告訴人表示無法以保健食品抵付
    推拿費用乙節，業據告訴人於偵查中證述：當天按摩結束時
    ，被告沒有跟我說下次開始要收現金，不能用保健食品抵付
    等語（見偵字不公開卷第184至185頁），而被告於偵查中則
    陳稱：案發當日我跟告訴人說保健食品吃了好像沒有什麼用
    ，所以下一次的推拿開始我就不用保健食品抵充了，要跟她
    收費等語（見偵字公開卷第89頁），其等陳述不一。惟觀諸
    被告警詢筆錄內容，除未見其於警詢時陳述上情外，其更供
    稱與告訴人間並無仇恨或財務糾紛（見偵字公開卷第12頁）
    ，難認被告與告訴人間確存有保健食品之買賣糾葛。況被告
    為告訴人推拿整復，每次時間約為40分鐘至1小時、費用僅
    以400元計算，告訴人至他處推拿費用則為每小時1000元或1
    500元等情，已據告訴人證述在卷（見原審卷第222至224頁
    ），並為被告所不否認，實難想像告訴人有為400元之低廉
    收費，即設詞攀誣被告而甘犯誣告、偽證等罪之可能及必要
    。更遑論告訴人證稱其自108年12月間起，不僅曾獨自前來
    接受被告服務多次，甚且向其父、其夫推薦被告（見原審卷
    第216、223頁），此亦據被告坦認在案（見偵字公開卷第12
    頁），足見被告與告訴人於案發前互動時間非短且關係良好
    ，被告卻自承告訴人於案發當日之後即未再前來接受推拿整
    復，衡諸常情，苟非確有告訴人所至性騷擾之事，告訴人何
    以突然不再光顧？益徵告訴人此部分指述可採。從而，尚難
    認告訴人係因與被告間金錢糾紛而挾怨報復。
　⒋另證人甲○○於本院審理中雖證稱：被告從事該推拿工作20幾
    年，未曾與女性客人有過糾紛，本案是唯一一次，且被告平
    常與女性客人之接觸都很規矩等語在案（見本院卷第172至1
    73頁）；然證人甲○○亦證稱：對於告訴人並無印象、沒有遇
    過、接觸過一語甚明（見本院卷第175頁），足見證人甲○○
    就被告與告訴人間之相處情狀、推拿過程並未親自見聞，自
    難僅憑前揭證言逕為有利被告之認定。
　⒌辯護人雖辯稱：臺北市政府性騷擾防治委員會調查結果認為
    本件性騷擾事件不成立，並提出該委員會之再申訴案決議書
    為憑（見原審卷第81至88頁）。細繹該委員會認為性騷擾不
    成立之理由乃認：告訴人無法證明被告有以手掌覆蓋其乳房
    及曾說過「（胸部）真的有變大」之話語，且認告訴人竟因
    被告有向其購買保健食品之理由，仍然維持到被告店內接受
    按摩推拿服務，一再容忍被告多次掀起其短褲褲腳察看臀部
    之行為（此部分非本案起訴範圍），告訴人不符合「合理被
    害人」標準。惟查：被告於警詢時自承當時曾對告訴人說「
    你在懷孕期胸部會變大」等語（見偵字公開卷第13頁），業
    如前述，被告於性騷擾防治委員會接受調查時卻否認有此陳
    述（見原審卷第85頁），顯見被告於該委員會調查時已有避
    重就輕之處；而就被告曾掀翻告訴人短褲褲腳一節，告訴人
    於原審審理時已證述：被告此動作沒有對其產生嚴重影響，
    但無法接受被告碰觸胸部之舉在案（見原審卷第226頁），
    參以告訴人接受被告推拿整復之範圍包含臀部位置，業經告
    訴人於原審審理時證述在案（見原審卷第221頁），且被告
    亦不否認此情，並有被告提出全身推拿流程圖標示9之「坐
    骨神經及寬髖骨」存卷可考（見原審卷第161頁），則告訴
    人因此認此屬被告判斷可否推拿之作為，而未多加在意；此
    外，該委員會調查之對象僅有被告及告訴人2人。準此，自
    無從僅憑前揭委員會之調查結果逕為有利被告之認定。 
　⒍至於被告對告訴人進行整復推拿服務時，是否曾有超過整復
    範圍；及甲○○認被告於整復推拿時，有不妥適行為，但未阻
    止告訴人前往推拿；另本案案發時告訴人究係進行全身或半
    身推拿整復服務等節，均與本案被告是否對告訴人為性騷擾
    行為無必然關係，亦不影響告訴人、證人甲○○前開證述內容
    之可信性，附此敘明。另辯護意旨稱：告訴人於警詢、偵查
    中未曾提及證人張婕羽、李昌諭，直至起訴後始提及該證人
    之存在，且證人張婕羽、李昌諭所言有所矛盾，顯屬事後刻
    意營造證據等語。然由證人張婕羽、李昌諭前揭證述內容可
    知，其2人與告訴人並非關係密切、親近之人，且雙方僅係
    偶然提及該性騷擾事件，告訴人因而於警詢、偵查中未提及
    其2人，尚屬合理，辯護意旨遽指告訴人事後刻意營造證據
    ，實屬臆測之語；再者，告訴人向張婕羽轉述本案遭被告性
    騷擾過程時，李昌諭是否在場、及證人張婕羽及李昌諭所證
    聽聞該事之地點，雖證人張婕羽及李昌諭證述略有不一，惟
    證人張婕羽、李昌諭就本案作證時，乃於110年7月27日，相
    距其2人證稱聽聞該事之時間已達約10月之久，相關細節有
    所遺漏或記憶不清之處，核屬常情，再衡酌證人張婕羽、李
    昌諭與被告並無仇恨怨隙，當無故捏虛詞構陷被告，致己受
    有偽證罪嫌追訴處罰之風險之必要與可能，自難僅憑因記憶
    所致之陳述上瑕疵，遽認證人張婕羽、李昌諭上開證述有關
    告訴人陳述時情緒反應等內容之憑證性不足採信，故前揭辯
    護意旨尚難足採。
  ㈥綜上所述，被告前揭所辯自難採信，本案事證已臻明確，被
    告上開犯行，洵堪認定，應予依法論科。　　　
二、論罪：
    核被告所為，係犯性騷擾防治法第25條第1項之性騷擾罪。
三、撤銷改判之理由：
　㈠原審認被告所犯之性騷擾罪，事證明確，予以論罪科刑，固
    非無見。惟查被告自高職畢業後即從事整復推拿工作，迄今
    已達30餘年，本案整復店係由被告與其胞兄曾傳茂合作開設
    ，被告在店內工作20餘年，此據被告供述在卷（見偵字公開
    卷第12頁，原審卷第316頁），是被告擔任整復推拿師傅之
    職涯甚長，其於案發前又多次為告訴人提供推拿整復服務，
    與告訴人互動期間非短，告訴人並曾向至親推薦被告，業如
    前述，足見案發前被告與告訴人之關係尚稱良好，被告在本
    案整復推拿過程中，應係一時衝動、失慮，始觸法網；犯後
    雖否認犯行，然於原審時即已表明有與告訴人洽談和解之意
    願（見原審卷第52頁），於本院準備程序時又再次表達願與
    告訴人商談和解（見本院卷第80頁）；經本院移付調解，告
    訴人表示不願前來調解，並提出「被告將整復店遷移」、「
    被告1人搬走並給付告訴人10萬元」、「若被告不搬走，則
    給付告訴人30萬元（可分12期給付）」等3種調解方案，由
    被告擇一，如被告不同意，即不願至本院調解，因被告表示
    不可能遷移整復店，但30萬元過高，請求降低金額，告訴人
    即表明：不願調解，亦不同意前來本院由調解委員試行調解
    ，並非想要被告的錢，請移回刑事訴訟繼續審理等語，有本
    院民事科查詢表暨公務電話紀錄表在卷可稽（見本院卷第13
    7至142頁），故被告與告訴人雖無法達成共識而未能成立調
    解或和解，然被告已表明賠償之意，並非全然置之不理。原
    審未斟酌上情，量刑自有未當。被告雖上訴否認犯罪，然本
    案已依據卷內各項證據資料，就被告所辯情節，詳為論述、
    一一指駁，被告上訴意旨仍執前開陳詞否認犯行，固難認可
    採；但原判決既有前開可議之處，自應由本院撤銷改判。
  ㈡爰以行為人之責任為基礎，本院審酌被告欠缺尊重女性自主
    權之觀念，乘告訴人不及抗拒之際，伸手碰觸告訴人胸部，
    並觸及乳房，所為本不可取，犯後復否認犯行；惟念及被告
    有意與告訴人商談和解，但因條件無法合致而未能成立和解
    之犯後態度，兼衡其自陳高職畢業之智識程度、從事推拿工
    作30餘年，家境小康等生活狀況（見原審卷第316頁；本院
    卷第182頁），前無犯罪紀錄、素行良好，此有卷附本院被
    告前案紀錄表可稽，此次因一時衝動、失慮，始觸法網，暨
    其與告訴人之關係、犯罪之動機、目的、手段、對告訴人所
    生危害等一切情狀，量處如主文第2項所示之刑，併諭知易
    科罰金之折算標準，以資警惕。
據上論斷，應依刑事訴訟法第369條第1項前段、第364條、第299
條第1項前段，性騷擾防治法第25條第1項，刑法第11條前段、第
41條第1項前段，判決如主文。
本案經檢察官戚瑛瑛提起公訴，檢察官孟玉梅到庭執行職務。
中　　華　　民　　國　　111 　年　　4 　　月　　29　　日
                  刑事第十五庭  審判長法　官  陳芃宇
                                      法　官  陳勇松
                                      法　官  陳俞伶
以上正本證明與原本無異。
不得上訴。
                                      書記官  朱家麒
中　　華　　民　　國　　111 　年　　5 　　月　　2 　　日
附錄：本案論罪科刑法條全文
性騷擾防治法第25條
意圖性騷擾，乘人不及抗拒而為親吻、擁抱或觸摸其臀部、胸部
或其他身體隱私處之行為者，處2年以下有期徒刑、拘役或科或
併科新臺幣10萬元以下罰金。
前項之罪，須告訴乃論。